【裁判字號】    87,上訴,835
【裁判日期】    890424
【裁判案由】    肅清煙毒條例
【裁判全文】
臺灣高等法院臺南分院刑事判決              八十七年度上訴字第八三五號    Ｇ
      上  訴  人
      即  被  告  甲  ○  ○
      指定辯護人  本院公設辯護人  乙  ○  ○
右上訴人因違反毒品危害防制條例案件，不服臺灣臺南地方法院八十六年度訴字第一
八四二號中華民國八十七年四月九日第一審判決（起訴案號：臺灣臺南地方法院檢察
署八十六年度偵字第一三四八五號；移送併案審理案號：八十七年度偵字八０五三、
一二四四八、一二六一三、一三二六九號、八十八年偵字第九一四九號）提起上訴，
本院判決如左：
      主      文
原判決撤銷。
甲○○連續施用第一級毒品，累犯，免刑。
扣案含海洛因殘渣之塑膠袋拾個沒收並銷燬之、注射針筒貳支沒收。
      事      實
一、甲○○曾於民國八十二年間因施用毒品案件，經原審法院判處有期徒刑三年二月
    確定，並於八十五年十月十二日執行完畢，仍不知悔改，復基於概括之犯意，先
    於八十六年七月間某日起至八十六年十月二十六日間，連續在臺南縣仁德鄉○○
    路五十三號住處以注射血管方式施用毒品海洛因多次，嗣於八十六年十月二十八
    日十五時五十分許，在其前開住處旁經警查獲，並扣得其所有供施用毒品用之注
    射針筒二支、含海洛因殘渣之塑膠袋十個；又於八十七年四月十一日一時，於臺
    南縣仁德鄉○○村○○路五三號施打第一級毒品海洛因，為警查獲；又於八十七
    年八月五日十五時許，在臺南市○○路○段公園內，注射毒品海洛因一次，於八
    十七年八月十二日十五時許，在臺南縣大潭村一街十二巷七號前為警發現可疑，
    經採其尿液送請臺南縣衛生所鑑驗結果，呈陽性嗎啡反應；又於八十七年九月二
    日十時五分許，在臺南縣永康市○○里○○街三十二巷十號前，施用第一級毒品
    海洛因為警查獲；另八十七年九月八日凌晨三時四十分，於臺南市因涉竊盜案為
    警調查，其於警訊時自願提供尿液檢體送驗，經採集尿液送請臺南市衛生所鑑驗
    結果，呈陽性嗎啡反應；又八十七年十月十八日十時二十分於臺南市○○路一八
    一號前因搶奪案為警逮捕到案，經員警採其尿液送請臺南市衛生所鑑驗結果，呈
    陽性嗎啡檢驗尿液反應。
二、案經臺南縣警察局歸仁、永康分局及臺南市警察局第二、第六分局報請臺灣臺南
    地方法院檢察署檢察官偵查起訴暨移送併案審理。
      理      由
一、訊據上訴人即被告甲○○坦承前述施用第一級毒品之事實，且供承甚所施用之毒
    品為海洛因。至於被告於八十六年十月二十八日、八十七年四月十一日、八十七
    年八月十二日、八十七年九月二日、八十七年九月八日及八十七年十月十八日為
    警查獲當日所採集尿液，經送檢驗結果，均有嗎啡陽性反應（按毒品海洛因係嗎
    啡之合成物，經注射進入人體代謝後還原嗎啡排出體外），依序有臺南縣衛生局
    八十六年十一月十日衛收字第二三五七三號檢驗成績書、臺南縣衛生局八十七年
    六月十一日衛收字第０九０三三號０檢驗成績書、臺南市衛生局八十七年九月二
    十二日衛驗字第八七０九九五號檢驗成績書、臺南縣衛生局八十七年十月三十一
    日衛收字第二００九六號檢驗成績書、臺南市衛生局八十七年九月十一日衛驗字
    第八七０九三四號檢驗成績書、及臺南市衛生局八十七年十二月九日衛驗字第八
    七一二六０號檢驗成績書各一紙在卷可憑，被告自白核與事實相符，事證明確，
    犯行堪以認定。
二、公訴人起訴被告於八十六年七月起至八十六年十月二十六日止，連續多次施用海
    洛因之犯行，其餘自八十七年四月十一日起，至八十七年十月十八日止，多次施
    用海洛因之犯行，雖未於起訴書載及，惟經本院審理結果，前述未載及部分與起
    訴書已載及部分具有連續犯裁判上一罪關係，起訴書未載及部分（移送併案審理
    案號：八十七年度偵字第八０五三、一二四四八、一二六一三、一三二六九號、
    八十八年偵字第九一四九號），依刑事訴訟法第二百六十七條審判不可分之規定
    ，亦為起訴效力所及，本院自應一併審酌，併予明。
三、按犯施用第一級毒品之罪，應先將被告送勒戒處所觀察、勒戒，經觀察勒戒後，
    有繼續施用毒品之傾向者，由檢察官聲請法院裁定令入戒治處所強制戒治，又經
    強制戒治期滿或交付保護管束期滿，審理中由法院依修正後規定為免刑判決，毒
    品危害防制條例第二十條第一項、第二項、第二十三條第一項、第三十五條第三
    款分別定有明文。本件被告甲○○部分行為後，毒品危害防制條例已於八十七年
    五月二十日公布施行，自同月二十二日起生效，其行為跨越舊法肅清煙毒條例及
    新法毒品危害防制條例，依連續犯為裁判上一罪關係，自應以新法即毒品危害防
    制條例之規定審理。核被告所為，係犯毒品危害防制條例第十條第一項之罪。其
    多次施用第一級毒品行為，時間密接、犯罪構成案件相同，顯係基於概括犯意為
    之，應分別論以連續犯。被告非法持有海洛因之低度行為，已為其進而施用之高
    度行為所吸收，不復另論。又被告前於八十二年間，因犯施用毒品罪，經原審法
    院判處有期徒刑三年二月確定，並於八十五年十月十二日執行完畢，有本院被告
    全國前案紀錄表在卷可按，其於五年之內再犯本件有期徒刑以上之罪，為累犯。
四、被告經本院依職權裁定送觀察勒戒後，認有繼續施用毒品傾向，再裁定施以強制
    戒治，復因戒治滿三個月其成效經評定為合格，無繼續戒治之必要，經本院裁定
    停止戒治，所餘戒治期間付保護管束，茲保護管束期滿，有臺灣臺南地方法院檢
    察署八十九年三月二十二日南檢清護信字第一六三八二號函及同署八十九年三月
    三十日南檢清護信字第一八三０八號函、本院戒治執行指揮書及回證等在卷可參
    ，自應為免刑之判決。原審予以論罪科刑雖非無見，惟原判決對於法律之變更未
    及比較適用，併案審理部分不及審理，均有未洽。被告上訴意旨，雖均未指摘及
    此，然原判決既有可議，即無可維持，自應由本院將原判決撤銷改判，爰依法另
    為免刑之判決。扣案之含海洛因殘渣塑膠袋十個，因海洛因無法與塑膠袋分離，
    應依肅清煙毒條例第十二條前段沒收並銷燬之；注射針筒二支為被告所有供犯罪
    所用之物，業經被告供陳在卷，併依刑法第三十八條第一項第二款宣告沒收。
據上論斷，應依刑事訴訟法第三百六十九條第一項前段、第三百六十四條、第二百九
十九條第一項但書、毒品危害防制條例第十條第一項、第二十二條第二項前段、第二
十三條第一項、第三十五條第三款、第十八條第一項前段、刑法第十一條前段、第二
條第一項前段、第五十六條、第四十七條、第三十八條第一項第二款，判決如主文。
本案經檢察官曾顯智到庭執行職務。
中    華    民    國      八十九      年      四      月      二十四    日
                                  臺灣高等法院臺南分院刑事第五庭
                                      審判長法官  茆    臺    雲
                                            法官  曾    平    杉
                                            法官  李    文    福
右正本證明與原本無異。
如不服本判決，應於判決送達後十日內向本院提出上訴狀，其未敘述理由者並應於提
出上訴狀後十日內向本院補提理由書（應附繕本)。
                                      法院書記官  徐    瑞    清
中    華    民    國      八十九      年      四      月      二十五    日


司法院資訊處製作；財團法人民間司法改革基金會備份。
